【裁判字號】    98,訴,12
【裁判日期】    980521
【裁判案由】    偽造文書等
【裁判全文】
臺灣士林地方法院刑事判決                98年度訴字第12號
公  訴  人  臺灣士林地方法院檢察署檢察官
被      告  乙○○
上列被告因偽造文書等案件，經檢察官提起公訴（97年度偵字第9
773號），本院判決如下：
    主  文
乙○○共同行使偽造公文書，足以生損害於公眾，處有期徒刑壹
年陸月。如附表一、二所示之物均沒收。
    事  實
一、乙○○與多名不詳之詐騙集團成員基於詐欺取財、行使偽造
    公文書之犯意聯絡，由該集團成員之真實姓名年籍不詳之成
    年女子於民國97年6 月6 日（當日為週五）下午2 時8 分許
    佯裝臺北市政府戶政科人員，撥打甲○○位於臺北縣汐止市
    ○○路○ 段291 巷4 弄4 號住處之市內電話，向甲○○謊稱
    其身分證遭他人盜用，需盡快報警備案，嗣又由該集團另名
    真實姓名年籍不詳之成年男子成員佯裝臺北市政府警察局警
    員，撥打甲○○之電話，告知其因違反洗錢防制條例，已由
    臺灣臺北地方法院檢察署檢察官分案辦理，若要速審速結，
    需將帳戶存款領出交由金管會監管云云，甲○○信以為真，
    惟因斯時已接近銀行營業截止時間，該等詐騙集團成員即要
    求甲○○待次週週一即97年6 月9 日再至銀行提領款項。迨
    97 年6月9 日上午7 時許，該集團不詳成年男子成員即佯裝
    臺灣臺北地方法院檢察署檢察官（下稱男子A） ，撥打甲○
    ○之行動電話，指示甲○○將帳戶存款領出，會指派偵查員
    前往甲○○住處收取轉交金管會託管，待偵查完畢後歸還云
    云，甲○○因而陷於錯誤，於該日上午10時40分許，前往臺
    灣銀行南港分行準備提領款項，男子A 並另行通知乙○○駕
    駛車號6367 -HC號自小客車（下稱系爭車輛）搭載該集團另
    名不詳姓名成年男子成員（下稱男子B） 亦前往臺灣銀行南
    港分行前監看甲○○之行動，待甲○○結清澳幣存款定存帳
    戶，領出澳幣5 萬800 元，並將剩餘澳幣零頭兌換為新臺幣
    3 萬1 千8 百元一併提領，於離開銀行時將此確切金額以電
    話告知男子A ，男子A 旋將此金額通知乙○○及男子B ，並
    指示乙○○駕車搭載男子B 尾隨甲○○至甲○○之住處，途
    中乙○○及男子B 並依甲○○所提供之地址、電話、提領款
    項確切金額即澳幣5 萬800 元及新臺幣3 萬1 千8 百元等明
    細，共同以電腦繕打偽造其等所有如附表一編號1 所示蓋有
    「臺灣臺北地方法院地檢署監管科」印文1 枚之提存證明公
    文書1 份，並另行繕打偽造其等所有如附表二編號1 、3 所
    示之凍結管制令、凍結通知公文書各1 份（惟並未於此2 份
    公文書上偽造任何印文），待96年6 月9 日中午12時許尾隨
    甲○○抵達其住處社區巷口即臺北縣汐止市○○路○ 段291
    巷口後，乙○○即將系爭車輛停放在可窺視甲○○住處樓梯
    口監視甲○○付款情形之巷道隱蔽處，且車頭朝外以便隨時
    逃逸，男子B 則攜帶上開偽造之公文書獨自下車，前往甲○
    ○住處之樓梯口，甲○○亦依男子A 之電話指示前往該樓梯
    口，男子B 即向甲○○自稱為臺北地檢署監管科偵查員，男
    子A 亦於電話中要求甲○○將款項交予男子B ，甲○○誤信
    為真，即將上開澳幣5 萬800 元及新臺幣3 萬1 千8 百元全
    數交予男子B ，男子B 收受款項後，即交付上開偽造之公文
    書，表示甲○○交付之款項係由司法機關接管之意而行使後
    ，返回系爭車輛，由乙○○駕車離開現場。
二、嗣乙○○與前揭詐騙集團成員承上犯意聯絡，又接續於96年
    6 月9 日下午1 時許，由男子A 再次撥打電話向甲○○詐稱
    ：若希望本案件迅速處理，可向法官聲請召開公聽會，惟須
    先支付新臺幣（下同）85萬元保證金云云，致甲○○陷於錯
    誤，依男子A 之指示，前往臺灣銀行汐止分行，提領85萬元
    ，並以電話聯絡告知男子A 已提領款項，男子A 即再通知乙
    ○○及另名詐騙集團不詳成年男子成員（下稱男子C） ，由
    乙○○及男子C 共同依甲○○所提供之地址、電話、提領款
    項確切金額85萬元等明細，在不詳地點以電腦繕打偽造其等
    所有如附表一編號2 所示蓋有「臺灣臺北地方法院地檢署監
    管科」印文之提存證明公文書1 份，並另行繕打偽造其等所
    有如附表二編號2 、4 所示之凍結管制令、凍結通知公文書
    各1 份（惟並未於此2 份公文書上偽造任何印文），再由乙
    ○○駕駛系爭車輛搭載男子C ，於96年6 月9 日下午1 時30
    分許，前往上開甲○○住處社區巷口，由乙○○將系爭車輛
    停放在同上隱蔽處，男子C 則攜帶上開偽造之公文書獨自下
    車，正欲前往甲○○住處之樓梯口，適甲○○已自行下樓走
    至社區警衛室對面小吃店，已見到男子C ，男子A 即於電話
    中指示甲○○將款項交予「偵查專員」即男子C ，甲○○誤
    信為真，即將上開85萬元全數交予男子C ，男子C 收受款項
    後，即交付上開偽造之公文書予甲○○，表示甲○○交付之
    款項係由司法機關接管之意而行使之，嗣男子C 即步行離開
    現場，甲○○因見男子C 並未當場清點款項，且舉止有異，
    欲尾隨男子C ，惟因男子A 於電話中復指示甲○○返回住處
    等候，甲○○即先返回家中，經細看上開公文書後，始發現
    其上記載之地址有誤，即撥打警局電話，確認係受騙後，旋
    向警方報案，並至住處社區警衛室調閱當日監視器錄影光碟
    ，見乙○○駕駛之系爭車輛於同日下午搭載男子C 前往甲○
    ○住處，並於甲○○交付85萬元予男子C 時在附近繞行等情
    ，即將該錄影光碟提供警方處理後，經警循線查獲乙○○，
    而悉上情。
三、案經臺北縣政府警察局汐止分局報告臺灣士林地方法院檢察
    署檢察官偵查起訴。
    理  由
壹、證據能力部分：
一、按被告以外之人於審判外之陳述，雖不符刑事訴訟法第159
    條之1 至第159 條之4 規定，而經當事人於審判程序同意作
    為證據，法院審酌該言詞陳述或書面陳述作成時之情況，認
    為適當者，亦得為證據，同法第159 條之5 第1 項定有明文
    。查本件證人甲○○於警詢時所為之陳述，屬被告以外之人
    於審判外之陳述，雖無刑事訴訟法第159 條之1 至第159 條
    之4 所定得為證據之情形，然經被告同意以之作為證據（見
    本院卷第19頁），本院審酌該陳述作成時之情況，認為適當
    ，此部分得為證據。
二、按被告以外之人於偵查中向檢察官所為之陳述，除顯有不可
    信之情況者外，得為證據，刑事訴訟法第159 條之1 第2 項
    定有明文。本件證人甲○○於偵查中經具結向檢察官所為之
    陳述，觀諸筆錄之記載，並無顯不可信之情況，均具有證據
    能力。
三、本件雙方所提出經本院加以審酌之下列相關書面供述證據，
    業經檢察官及被告於準備程序均不爭執其證據能力並同意作
    為證據，且於言詞辯論終結前未聲明異議，本院審酌該等書
    面陳述作成之情況，核無違法取證或其他瑕疵，且與待證事
    實具有關聯性，認為以之作為證據為適當，依刑事訴訟法第
    159 條之5 規定，亦得採為證據。
貳、實體方面：
一、訊據被告矢口否認上開犯行，辯稱：伊於案發當天確有駕駛
    系爭車輛搭載一個客人至上開地點，但伊只是靠行開計程車
    ，該車是伊朋友張家源的，上開客人是經由伊的朋友「阿龍
    」介紹認識的，伊之前有載過該客人7 、8 次，案發當天早
    上該客人打電話向伊叫車，說要包一天的車，伊不知道他是
    詐騙集團，後來伊接到張家源母親曾秀蓮的電話，問伊那台
    車在那裡，伊說在伊這裡，他們告訴伊那輛車涉及詐欺案件
    ，通知伊去警局說明，伊才知道載到詐騙集團成員云云。經
    查：
  (一)被告於警詢中陳稱：伊於97年4 月向友人張家源借用系爭車
    輛，因伊有去報白牌計程車，並有靠行，所以平日會使用系
    爭車輛載客；案發當天上午有一名真實姓名年籍不詳的客人
    撥打伊使用的0000000000號行動電話，說要包一天車，車資
    5 千元，伊之前已經由一個真實姓名年籍不詳，綽號「阿龍
    」的友人介紹下，載過上開客人十幾次了，所以就在上午9
    時許到新屋交流道去載該名客人，接著載他到汐止市○○路
    ○段，在一個社區門口下車，該客人下車，叫伊等他，伊就
    在車上發呆、在附近開來開去，後來該客人再次上車後，叫
    伊跟著一名騎機車的男子走，一直跟到臺灣銀行南港分行前
    面，該名男子下了機車，但伊沒注意該男子去哪裡，伊就把
    車停在銀行前面等，當時只有伊因坐到屁股痛而有下車走走
    ，該客人則沒有下車，後來上開男子又騎上機車，該客人就
    叫伊載他回汐止市○○路一帶，該客人就在第一次下車之處
    下車，伊不知道他為何要下車，也沒看到他下車後有跟其他
    人講話，之後伊約在下午3 點多在大溪交流道附近讓該客人
    下車，下車前有領到酬勞；警方提供給伊看的照片（按：即
    偵卷第16、17頁照片）中畫紅色圈圈的人就是該名客人等語
    （見偵卷第3-1 至7 頁），於偵訊中陳稱：系爭車輛是伊向
    友人張家源借的來開的，因他要去大陸玩，伊就向他借車開
    計程車，伊從97年5 月多開始靠行桃園埔心一家「新凰宮」
    計程車行跑白牌計程車，車行老板叫「張兆偉」（音譯），
    伊每月要付2 千元，但伊沒有跟車行簽書面契約，車行不用
    給伊執照，伊在系爭車輛上也沒有掛計程車牌，伊有跟張家
    源講好，如果伊生意不錯，再貸款跟他買系車輛；案發當天
    上午11時許有一名客人撥打伊使用的0000000000行動電話跟
    伊叫車，伊就駕駛系爭車輛到新屋交流道去載該名客人到汐
    止水源路，客人下車叫伊在那邊等，伊等了快1 小時，沒有
    留意該客人下車後有無與其他人交談，伊有跟該客人說等的
    過程要照價收錢，他說沒問題，但伊不知道他在做何事；伊
    載的客人就是上開照片中畫紅圈圈的人等語（見偵卷第39、
    40、72頁），於本院準備程序、審理中先陳稱：伊於案發當
    天確有駕駛系爭車輛搭載一名客人至上開地點，伊是靠行開
    計程車，但伊無法提供靠行證明，也沒有計程車營業駕照，
    亦未在警察機關處登記；系爭車輛是伊朋友張家源的，張家
    源有說過他想要賣車，伊說先借伊去靠行，等有錢再跟他買
    ，他有同意。上開客人是經由伊的朋友「阿龍」的介紹認識
    的，但伊也無法提供「阿龍」之姓名年籍，伊之前有載過該
    客人7 、8 次，案發當天早上「阿龍」打電話向伊叫車，說
    要包一天的車，叫伊到新屋交流道去載客，載到的客人就是
    上開照片所示畫紅圈圈的人，他說要去汐止，到汐止下交流
    道後，他接了一通電話之後，叫伊在路旁找地方停下來，他
    下車，但沒說要做什麼，這過程中伊在車內都未聽到該客人
    用手機跟其他人聯繫，都沒有看到他在接電話，但途中有幾
    次是他接到電話叫伊在便利商店停車，之後進去便利商店，
    伊也不知道他在做什麼；之後該客人要伊開到臺灣銀行南港
    分行，約停了10幾20分鐘，他在伊停車後過一陣子才下車，
    伊看到他下去逛一逛很快就上車了；後來他叫伊跟著前面那
    台機車走，伊就照他的指示跟著前面的機車走，後來跟到一
    個社區巷子口，他叫伊停車，伊就停車；伊從在銀行門口一
    直到跟隨機車的過程，該客人均未下車，只有在快到巷子口
    的時候他有下車一下，拿起電話來講，因為當時下雨伊把窗
    戶關起來，也沒有聽到他講什麼，後來到最後停靠地點即上
    開巷口時，他又下車，開到巷口時再停一次，之後他就叫伊
    先開離這個巷口，叫伊到處開，伊就在汐止那邊到處開，伊
    有說這樣子開可能車馬費要再提高，他說沒問題，最後他叫
    伊開到大溪交流道下來之後他就下車，那時的確切時間伊想
    不起來；當天伊共收了7 、8 千元，本來說好一天5 千元，
    後來因為又加最後又多收2 、3 千元；伊不知道該客人是詐
    騙集團，後來伊接到張家源母親曾秀蓮的電話，問伊那台車
    在那裡，伊說在伊這裡，他們告訴伊那輛車涉及詐欺案件，
    通知伊去警局說明，伊才知道載到詐騙集團成員等語等語（
    見本院卷第17至19、40至44頁），嗣又改稱：伊開到銀行之
    後，在銀行停車等候時，該客人有下車，但下車的時間伊已
    忘了，他接下來又上車，之後伊開離銀行，途中他有下車接
    電話，但沒有進便利商店，講完馬上又上車，接著在被害人
    家巷口時他又下車等語（見本院卷45頁），觀其所言，就案
    發當日究係接獲「阿龍」撥打之電話或係接獲當天搭載之客
    人本人撥打之電話、接獲電話之時間係上午9 時或11時、其
    搭載該客人抵達臺灣銀行南港分行門口後，在該銀行門口等
    候期間，該客人有無下車等節，前後供述明顯矛盾，其所辯
    已難採信，又其自承並無駕駛計程車之職業執照，亦未至警
    察機關登記，更無法提供靠行計程車行之證明或提供所謂車
    行老板「張兆偉」之年籍資料，且經調閱案發當日其使用之
    00000000 00 行動電話通聯紀錄，當日除於上午10時30分許
    、10時43分許有自該行動電話發話至00000000號市內電話（
    該電話之申辦人為陳秀美，依被告所稱，此2 通電話應是其
    胞弟用其的電話撥打給陳秀美之子吳建新等語【見偵卷第72
    頁】）之通話記錄，及於上午11時5 分許、11時6 分許、12
    時許各有1 通收發簡訊之記錄外，查無於上午9 時或11 時
    許之受話紀錄，亦無其餘任何通話記錄，有台灣大哥大資料
    查詢表1 紙在卷可稽（見偵卷第60頁），顯見其前揭所辯，
    洵屬虛詞。
  (二)證人甲○○於警詢中陳稱：伊於97年6 月6 日14時8 分許，
    在位於臺北縣汐止市○○路○段291 巷4 弄4 號5 樓之住處
    接到一通電話，對方自稱是臺北市政府戶政科的陳小姐，說
    因伊的身分證破損，被一個叫李文生的人拿去換新證，並有
    附我的委託書，伊跟陳小姐說伊不認識李文生，也未拿委託
    書給他，陳小姐就跟伊說要幫伊把資料傳真給警察局報備，
    伊就把家裡的地址及電話給她，然後過沒多久就有一個男子
    打伊家裡的電話，自稱是臺北市政府警察局，跟伊說他們有
    收到戶政科的傳真，又說他們有收到臺北地方法院檢察署（
    以下簡稱北檢）的通知，說伊涉嫌違反洗錢防制條例，案子
    已經呈給檢察官，然後問伊要不要分案辦理，這樣處理速度
    會比較快，伊說好，他就接著問伊有幾家銀行的戶頭，裡面
    有多少錢，伊跟他說只有一家臺灣銀行的戶頭，裡面有90幾
    萬及澳幣5 萬2 千多元，之後對方就把電話掛斷，再過沒多
    久伊又接到一個自稱是北檢檢察官郭銘禮打來的電話，說要
    凍結伊的戶頭，要伊把錢領出來，並把錢給他，他會派一個
    偵查員到伊家附近收款，會再把錢拿給金管會託管，待偵查
    後會歸還，然後他就把電話掛斷，之後在97年6 月9 日上午
    7 時許，該名自稱檢察官之人又打電話來，要伊去臺灣銀行
    把澳幣提領出來，伊就去臺灣銀行南港分行提錢，在伊離開
    銀行時，有發現系爭車輛跟在伊後面，伊有看到該車駕駛人
    ，（經警方提供被告之照片供指認後）伊看到的駕駛人就是
    被告；之後該自稱檢察官之人又打電話跟伊說偵查員就在附
    近，要伊去伊住處的社區○○○○○路一段291 巷巷口把錢
    交給該偵查員，伊到巷口後，有一個自稱專員之年輕人過來
    ，此時自稱檢察官之人從電話中要伊把錢交給這個年輕人，
    伊就把錢交給此人；之後在同日下午1 時許，該檢察官又打
    電話來，說如果伊要快點解決這件事，要直接跟法官講，需
    要開公聽會，要先付85萬元的保證金，他會派同一個偵查員
    來拿，伊就去臺灣銀行汐止分行領錢，到社區門口等，過一
    下子同一個偵查員就來了，伊把85萬元交給他之後他就走了
    ，然後伊覺得那個偵查員怪怪的，撥打警察局的電話，才知
    道受騙，之後伊去報案，並回社區警衛室調閱監視器，發現
    在上午11時許伊要把錢交給自稱專員之年輕人時，伊在臺灣
    銀行南港分行前看到的系爭車輛一直在伊附近及社區附近徘
    徊，駕駛人還有跟那個自稱專員之人交談，故伊認為該車駕
    駛者亦有參與詐騙；伊在2 次把錢交給上開自稱偵查員時，
    他有分別交給伊如附表一、二所示之公文書等語（見偵卷第
    10 至13 頁），於偵訊中證稱：97年6 月9 日當天伊共交付
    過2 次錢給2 個不同的人，第1 次是約中午時，伊還在跟假
    冒檢察官之人講電話，接著如卷附照片所示畫紅圈圈的年輕
    人就背一個包包從系爭車輛下車，假冒檢察官之人在電話中
    叫伊把錢交給這個年輕人，伊就把錢交給此人，如附表一編
    號1 、附表二編號1 、3 所示的假文件也是此人交給伊，他
    拿了澳幣5 萬8 百元及新臺幣1 萬多元後就走了；第2 次是
    同一天下午2 、3 時許，系爭車輛又開過來，但下來收錢的
    人與上開年輕人不同；上開2 次開車的人都是一個額頭高高
    的男生，此人的臉型伊當天共看過2 次，1 次是在臺灣銀行
    南港分行門口，另一次就是當天下午在伊社區巷口，所以可
    以確定此駕駛人就是在警詢時警方讓伊指認之人即被告等語
    （見偵卷第44、45頁），於本院審理中證稱：97年6 月6日
    伊在午後休息時接到一個自稱戶政人員的女子打來的電話，
    說伊的身分證被冒用，如果不處理的話會被不法集團拿去利
    用，叫伊趕快去報案，伊以為是真的，有把自己的行動電話
    號碼告訴她，她也有給伊一個電話，伊打該電話過去，對方
    說那是警察局，並說如果要趕快把案件釐清要速審，要把伊
    的存款告訴他，伊就告訴他，他說要跟檢察官求情分案處理
    ，趕快證明伊的清白，並叫伊去便利商店等候他傳真，後來
    他說伊涉犯洗錢罪，伊說伊怎麼會洗錢，他說如果財產不據
    實以報會受到刑罰，伊一時不察，沒有求證就信以為真，對
    方本來叫伊當天就去銀行提款，但那時已經快3 點半，伊說
    銀行可能已經停止作業，後來對方跟一個冒牌檢察官交換意
    見後，跟伊說不然等下週一一大早去銀行提款交給他們專員
    ，故伊於97年6 月9 日一大早就去公司請假去銀行提款，並
    以電話告訴對方伊正在提款，對方問伊存款有無美金，伊說
    只有澳幣是定存，他說澳幣也可以，叫伊提前解約領出供監
    管，伊只好解約提出澳幣5 萬8 百元，其餘零頭換成新臺幣
    約3 萬1 千8 百元，等伊提款完畢走出銀行時，對方在電話
    中問伊領多少錢，伊有跟他們說上開詳細金額，當時伊並有
    發現系爭車輛已經停在銀行左前方路口靠近紅綠燈處，伊當
    時有把該車車號記起來，也記得是被告坐在駕駛座，但遮陽
    紙是暗的，故伊沒有辦法看到車內後座坐何人，之後伊騎機
    車回家，那台車跟著伊回家，伊看那部車是黑色的，當時覺
    得是因為伊涉案，他們派人來監視伊的；伊回到家後，約是
    上午10時許，冒牌檢察官在電話中指示伊把錢交給在附近的
    專員，伊走到樓梯口時，有一個自稱專員的年輕人即如上開
    卷附照片所示畫紅色圈圈的人就出現，伊就將上開澳幣及新
    臺幣全部裝在袋子裡面，在樓梯口交給那個年輕人，伊在交
    錢給該年輕人時，系爭車輛停在巷子口算是較隱蔽的位置，
    該巷子口距離上開樓梯口約20幾公尺左右，且因該車停放時
    車尾朝死巷，車頭朝社區警衛室唯一的路，所以可以清楚看
    到該樓梯口，之後那個年輕人交給伊如附表一編號1 、附表
    二編號1 、3 所示有記載伊提出的款項並蓋有關防的文件，
    就搭乘系爭車輛離開，事後伊調閱監視器畫面，才知道該年
    輕人也是搭系爭車輛過來；後來那個冒牌檢察官又打電話來
    ，說伊的案子很複雜，還要再辦一個公聽會才有辦法速審，
    要伊再提供85萬元，並叫伊不要去早上的同一家分行提款，
    改去汐止分行提款，因伊急著證明伊沒有涉案，所以沒有求
    證就去汐止分行提款，提款後對方叫伊在家等候通知，伊回
    家沒多久，對方叫伊下來在同一個地方把錢交給專員，當時
    約是下午1 時許，伊下來後看到被告駕駛的同一部黑色馬自
    達停在樓下，車頭轉向巷口警衛室，後來又看到一個跟早上
    的年輕人不同的人過來，這個人瘦瘦的，沒有講話，只拿一
    個有貼照片的識別證在伊面前亮一下，就馬上收起來，伊沒
    有看是真是假，電話中的人叫伊把錢交給此人，因伊已經走
    出巷口，所以就在警衛室對面小吃店騎樓下把錢交給此人，
    並說要證明，伊還拿手機給此人，他跟電話中的人講話之後
    ，很快將手機還給伊，並拿如附表一編號2 、附表二編號2
    、4 所示之文件給伊，伊在交錢的過程中沒有再去注意系爭
    車輛是何時從巷子口開出來的，只隱約看到該車在附近繞，
    後來伊看該專員收錢後都沒有點清款項，伊跟著他走，他還
    偷偷瞄伊，伊覺得很奇怪，但因電話中的人要伊先回家，伊
    就先回家，所以沒看到該專員是如何離開的，伊回家後越想
    越不對，把拿到的文件拿出來看，發現伊的地址都不對，覺
    得不對勁，就打電話到警局，才知道受騙，就趕快去報案，
    事後伊調閱監視器，發現上午來拿錢的那個年輕人也是搭乘
    系爭車輛過來，並從該車內下車，且該車在伊下午第2 次提
    款時，也在伊住處附近繞來繞去等語（見本院卷第29至37、
    49至51頁）。觀其所言，就當日受騙源由、提領及交付款項
    經過等重要情節，前後均大致相符，至其就當日上午及下午
    前來取款之人是否相同乙節，所述雖略有出入，惟其斯時處
    於憂心自身涉及刑案之心理狀態下，對2 次前來取款之詐騙
    集團成員面貌是否同一之枝微細節略有誤記，亦未悖於常情
    ，其嗣於本院審理中既已明確證稱該2 次前來取款之人為不
    同人，自應以其此部分證述為準，不得遽認其證言不實。況
    證人確於案發當日結清澳幣外匯，除提領澳幣5 萬8 百元外
    ，又將其餘澳幣存款零頭兌換為3 萬1 千8 百元一併提領，
    亦另有提領85萬元之交易紀錄，並取得如附表一、二所示各
    偽造之公文書，有臺灣銀行南港分行98年1 月17日南港營字
    第09 850000331號函文及所附甲○○存摺交易明細資料各1
    份（見本院卷第8 、9 頁）、臺灣銀行97年6 月9 日外匯收
    支或交易申報書及買匯水單/ 交易憑證各2 紙、如附表一、
    二所示各偽造之公文書（見偵卷第26至29、30至35頁）在卷
    可稽，足證其上開證述屬實。
  (四)又依證人甲○○所提供案發當日其住處社區監視器錄影之光
    碟顯示，其中0-0000000000.avi之檔案（檔案顯示修改日期
    為2008/6/9 PM09 ：30）約3 秒時，畫面出現撐雨傘之男子
    背面影像，男子由畫面下方往畫面上方走，當時有下雨，嗣
    後約1 分整時從畫面右下方出現6367-HC 號黑色馬自達往畫
    面右上方行進，畫面左方有一台車號IY-7223 號箱型車往左
    下方行進，當時下雨路面濕滑，天色為日間光線，經本院勘
    驗無訛（見本院卷第50頁），並有該光碟檔案列印畫面3 紙
    附卷可參（見本院卷第57至59頁），核與證人甲○○前揭證
    稱之現場情形相符，至上開光碟顯示之時間雖為下午9 時30
    分以後發生之事（見偵卷第16至19頁翻拍照片右下角日期顯
    示），惟此業經證人甲○○補充證稱：上開光碟畫面地點在
    我們社區警衛室門口，一開始3 秒時出現的撐傘男子就是伊
    ，伊正要走出去交第二次錢，時間是下午1 時過後，該攝影
    機是架在社區警衛室牆壁上，案發當天早上是晴天，地上是
    乾的，到了下午才開始下雨，所以伊可確定上開光碟中系爭
    車輛出現的時間點是在下午1 時許，是在伊第2 次交錢之前
    等語（見本院卷第50、51頁），參以上開「2008/6/9PM09：
    30」之日期、時間係修改日期，自可能係事後證人請管理員
    使用電腦設備自監視器硬碟下載存取檔案之時間，而非原始
    檔案發生之時間，且依畫面顯示，當時係日間光線，顯非夜
    間之錄影，足認確屬事發當時之錄影畫面，可證被告確自證
    人依詐騙電話前往臺灣銀行南港分行提款時起即駕駛系爭車
    輛在銀行門口守候，並尾隨證人返家，待自稱專員之男子取
    得證人交付之款項後，搭載該專員離去，嗣於同日下午證人
    第2 次付款予詐騙集團成員時，亦駕車在附近繞行待命無疑
    ，是其辯稱就本件詐欺、行使偽造公文書之犯行全然不知，
    實與常理有違。況以本件詐騙集團以多名成員分擔假冒戶政
    人員、警員、檢察官，並偽造公文書以取信被害人之精密詐
    騙手法，顯具有相當之犯罪規模，而駕駛車輛負責載送取款
    人之任務，事涉該集團能否躲避警方追緝、順利取得詐騙款
    項朋分，具有相當之重要性，若謂該集團非由值得信任之成
    員擔任此工作，反僱請不知情之被告負責載送，而甘冒於犯
    案過程中遭被告察覺犯行而要挾分贓甚至報警查緝之風險，
    亦顯然悖於經驗法則；再觀諸如附表一編號1 、2 及附表二
    編號3 、4 所示詐騙集團成員於當天交付予甲○○之提存證
    明及凍結通知等文件（見偵卷第30、31、34、35頁），其上
    均以電腦繕打甲○○交付之金額明細，並與甲○○實際交付
    之金額完全一致，參照甲○○上開證詞，顯係甲○○至銀行
    結清澳幣、確認所提領款項確切金額，並於電話中告知詐騙
    集團成員後，該集團成員始得知悉確切金額，而依被告前於
    警詢中供稱：當天上午在銀行門口時只有伊下車，該乘客未
    下車，後來從銀行一直到被害人住處巷口的過程中，該乘客
    亦僅有下車短暫接電話，一下子就上車等語（見偵卷第5 頁
    ），顯見自甲○○至銀行提款至被告搭載該專員即男子B 抵
    達甲○○住處取款之過程中，男子B 並未長期離開被告之視
    線，自無可能係由其他詐騙集團成員另於他處製作上開公文
    書後交付予男子B ，而係由男子B 於此過程中自行使用電腦
    製作列印加以偽造，若謂被告並未參與男子B 偽造公文書之
    犯行，實難想像，益徵其所辯不實。
  (五)綜上，堪認被告前揭所辯，洵屬事後圖卸之詞，不足採信，
    本件事證已臻明確，其犯行堪予認定，應依法論科。
二、核被告所為，係犯刑法第216 條、第211 條行使偽造公文書
    罪、第339 條第1 項詐欺取財罪。被告偽造公印文之行為係
    偽造公文書之階段行為，又偽造公文書之低度行為為嗣後行
    使之高度行為所吸收，均不另論罪。被告與假冒檢察官及專
    員等不詳成年男子及其餘詐騙集團不詳成年成員，就上開犯
    行間，有犯意聯絡及行為分擔，皆為共同正犯。被告先後於
    案發當天上午11時許及下午1 時許向被害人詐取財物並交付
    偽造公文書，係在密切接近之時、地實施之，侵害同一社會
    法益，各行為之獨立性極為薄弱，在刑法評價上，以視為數
    個舉動之接續施行，合為包括之一行為予以評價，較為合理
    ，應屬接續犯，公訴意旨認應分論併罰，容有未洽，且此單
    一行為觸犯上開二罪名，為想像競合犯，應依刑法第55條從
    一重之行使偽造公文書罪處斷。爰審酌被告年輕力壯，不思
    正當工作，竟與共犯假冒檢察官等公職人員，詐騙被害人財
    物合計約200 多萬元，並交付偽造之公文書以取信被害人，
    對被害人財產法益、國家形象、司法文書公正力均生重大損
    害，且於犯後飾詞圖卸，未見悔悟，亦未賠償被害人損失，
    暨其品行、智識程度及手段等一切情狀，量處如主文所示之
    刑。如附表一、二所示之文書共6 份，均係被告與共犯所有
    供本件犯罪所用之物，應依刑法第38條第1 項第2 款宣告沒
    收（至附表一編號1 、2 所示偽造之「臺灣臺北地方法院地
    檢署」印文各1 枚，既已隨同各該文書宣告沒收，無庸另行
    依刑法第219 條宣告沒收，附此敘明）。
據上論斷，應依刑事訴訟法第299 條第1 項前段，刑法第28條、
第216 條、第211 條、第339 條第1 項、第55條、第38條第1項
第2 款，刑法施行法第1 條之1 第1 項、第2 項前段，判決如主
文。
本案經檢察官蔡元仕到庭執行職務。
中    華    民    國    98    年    5     月    21    日
                  刑事第四庭審判長法  官  林秀鳳
                                  法  官  吳維雅
                                  法  官  黃珮茹
以上正本證明與原本無異。
如不服本判決應於收受判決後10日內向本院提出上訴書狀，並應
應敘述具體理由。其未敘述上訴理由者，應於上訴期間屆滿後20
日內向本院補提理由書(均須按他造當事人之人數附繕本)「切勿
逕送上級法院」。
                                  書記官  張馨尹
中    華    民    國    98    年    5     月    21    日
附表一：
┌──┬───────────────┬───────┐
│編號│應沒收之文書及其上偽造之署押  │所在卷證頁次  │
├──┼───────────────┼───────┤
│1   │臺北地方院地檢署監管科提存證明│偵卷第31 頁   │
│    │文件1 份及其上偽造之「臺北地方│              │
│    │院地檢署監管科」印文1 枚      │              │
├──┼───────────────┼───────┤
│2   │臺北地方院地檢署監管科提存證明│偵卷第30 頁   │
│    │文件1 份及其上偽造之「臺北地方│              │
│    │院地檢署監管科」印文1 枚      │              │
└──┴───────────────┴───────┘
附表二：
┌──┬───────────────┬───────┐
│編號│ 應沒收之文書                 │所在卷證頁次  │
├──┼───────────────┼───────┤
│1   │臺北地方院地檢署監管科凍結管制│偵卷第32 頁   │
│    │令1 份                        │              │
├──┼───────────────┼───────┤
│2   │臺北地方院地檢署監管科凍結管制│偵卷第33 頁   │
│    │令1 份                        │              │
├──┼───────────────┼───────┤
│3   │法務部行政執行署臺北/ 高雄行政│偵卷第34 頁   │
│    │執行處通知1 份                │              │
├──┼───────────────┼───────┤
│4   │法務部行政執行署臺北/ 高雄行政│偵卷第35 頁   │
│    │執行處通知1 份                │              │
└──┴───────────────┴───────┘
附錄論罪法條：
中華民國刑法第216條
（行使偽造變造或登載不實之文書罪）
行使第 210 條至第 215 條之文書者，依偽造、變造文書或登載
不實事項或使登載不實事項之規定處斷。
中華民國刑法第211條
（偽造變造公文書罪）
偽造、變造公文書，足以生損害於公眾或他人者，處 1 年以上
7 年以下有期徒刑。
中華民國刑法第339條
（普通詐欺罪）
意圖為自己或第三人不法之所有，以詐術使人將本人或第三人之
物交付者，處5 年以下有期徒刑、拘役或科或併科1 千元以下罰
金。
以前項方法得財產上不法之利益或使第三人得之者，亦同。
前二項之未遂犯罰之。


司法院資訊處製作；財團法人民間司法改革基金會備份。
